臺灣高等法院高雄分院刑事判決　　　　　九十年度上易字第一四五七號
　　上訴人
　　即被告　甲○○
　　選任辯護人　吳建勛律師
　　　　　　　　游雪莉律師
　　　　　　　　吳賢明律師
右上訴人因偽造文書案件，不服臺灣高雄地方法院八八年度易字第一六七八號中華民
國九十年四月三日第一審判決（起訴案號：臺灣高雄地方法院檢察署八十六年度偵字
第二一九二六、二二三二八號、八十七年度偵字第六八六、一六四五０號、併辦案號
：台灣台北地方法院檢察署八十八年度偵字第六三九六號），提起上訴，本院判決如
左：
      主      文
原判決關於甲○○部分撤銷。
甲○○行使從事業務之人，明知為不實之事項而登載於其業務上作成之文書，足以生
損害於公眾，處有期徒刑月，如易科罰金，以佰元折算壹日。
      事      實
一、甲○○係台中市○○○路二三八號十五樓「大欣國際股份有限公司」（下稱大欣
   公司）負責人（大欣公司於八十六年四月十四日設立登記，擔任負責人至同年六
    月十八日止），經營食品、飲料等批發買賣業務，公司產品包裝之登載，為其執
    行之業務，係屬從事業務之人，於八十六年間，為與李傳枝合作生產、販賣李傳
    枝提供原料之「養生樂」食品（內容物係李傳枝向仙豐股份有限公司購買），與
    李傳枝約定由其負責申請核准製造，乃明知該「養生樂」食品，並未經台灣省衛
    生處（現歸納為行政院衛生署）核准製造，而於八十六年四月後之擔任大欣公司
    負責人期間，在不詳處所，委由不知情之不詳名稱印刷廠，印製載有「衛生處：
    八六衛四字第000000000號」字樣之「養生樂」產品包裝紙，再利用不
    知情之不詳姓名人將該包裝紙黏貼於「養生樂」之子彈型食品罐上，用以表示「
    養生樂」食品經台灣省衛生處核准製造銷售，而明知為不實之事項，登載於業務
    上作成之文書。嗣即將完成包裝之「養生樂」食品（下稱子彈型養生樂）送至高
    雄市○○區○○路十八號十樓之一，交與不知情之李傳枝及馮利傑銷售，足以生
    損害於台灣省衛生處對於食品製售之管理及不知情消費者。嗣於八十六年九月十
    三日，經警持檢察官核發之搜索票在高雄市○○區○○路十八號十樓之一，搜獲
    上開不實包裝之子彈型「養生樂」食品二百五十一罐。
二、案由高雄市政府警察局移送，與台灣高雄地方法院檢察署檢察官自動檢舉偵查起
    訴。
      理      由
一、訊據上訴人即被告甲○○供承於前開期間擔任大欣公司負責人，而否認有上述犯
    行，辯稱：當初伊在參發科技有限公司時，為銷售井田製藥之產品，伊有製作子
    彈型之包裝外殼，該衛生處字號，是井田公司向衛生處申請的，但後來井田公司
    不做，那些外殼就未再使用，伊從來沒有將子彈型養生樂交與李傳枝、馮利傑銷
    售，扣案之「養生樂」食品，係李傳枝自行將內容物裝入，伊不知情云云。
二、惟查：
  (一)警方於八十六年九月十三日持檢察官簽發之搜索票，在高雄市○○區○○路十八
    號十樓之一，搜獲上開不實包裝之子彈型「養生樂」，共二百五十一罐，而該址
    係李傳枝、馮利傑等人籌設利賀拿公司之辦公處所，利賀拿公司係在販賣「養生
    樂」及螺旋藻等食品等情，分據證人馮思哲、謝雲海、李桂芳等人警訊時證述明
    確，並有搜索票影本，搜索扣押證明筆錄等附卷，及子彈型「養生樂」食品二百
    五十一罐扣案可佐。被告就扣案之子彈型「養生樂」，其包裝上登載「衛生處：
    八六衛四字第000000000號」字樣，亦不諱言。
  (二)據同案被告李傳枝（違反醫師法經判處罪刑確定）所供：子彈型養生樂上之衛生
    處字號，是甲○○幫我去申請的，剛開始我拿五公斤材料給他申請，之後他向我
    表示該衛生處字號已申請出來了，子彈型養生樂外殼也是甲○○提供的，他是用
    參發科技公司做成子彈型藥盒，我沒辦法拿到，所以我將材料提供給他去做成子
    彈型養生樂產品，他說國內藥廠他比較瞭解，他做人參粉的盒子就是子彈型包裝
    ，他說用原本的盒子改裝即可等語（原審卷第一四二、一四三、一六一、一六六
    頁）。另同案被告馮利傑（已判決無罪確定）係在大欣公司擔任講師，於檢察官
    偵查中亦供稱：子彈型養生樂是李傳枝提供原料給甲○○去製作，而子彈型養生
    樂的包裝，則是由甲○○印製，他是大欣公司負責人，他向李傳枝拿原料後委託
    井田製造好送過來的，就已包裝好等語（八十六年度偵字第二二三二八號卷第一
    三六頁反面、第一四０頁反面）。
  (三)又同案被告謝雲海、李桂芳（均判處無罪確定）二人係大欣公司會員，於偵審中
    供稱：我們在大欣公司時，就有購買該公司販售之養生樂（機能性食品）、螺旋
 藻（藍寶公司製造），子彈型養生樂從台中的大欣公司時就有了，剛開始加入時
    公司名稱是利阿賀拿公司，後來變成大欣公司，後來到南部成立展業處，但產品
    都是相同，在台中大欣公司與高雄分公司（高雄市○○○路五０七號三樓），都
    見過甲○○，且在二處均看過子彈型養生樂等語（八十六年度偵字第二二三二八
    號卷第一三六頁、原審一卷第一六六頁反面、原審二卷第三、二一五、二一六頁
    ），核與馮利傑所供：我第一次看見子彈型養生樂是在台中的大欣公司，後來我
    們要在南部成立展業處時，就從大欣公司傳用過來，子彈型養生樂與活性人參粉
    在台中大欣公司都有，不過大部分是子彈型養生樂，活性人參粉比較少，該二種
    產品都擺在大欣公司櫥窗內，一進公司的門就可以看到等語相符（原審一卷第一
    ０五頁、原審二卷第三頁反面、原審二卷第二一九、二二０頁）。就上開各情觀
    之，可知子彈型養生樂自台中大欣公司成立初期即已存在甚明。
  (四)被告自承其於八十六年四月十四日核准設立登記至同年六月十八日變更公司負責
    人時止，係大欣公司負責人。被告擔任大欣公司負責人期間之八十六年四月十七
    日，以大欣公司為被保險人，向中央產物保險股份有限公司投保「養生樂」食品
    之意外責任險，此有該保險公司產品責任保險單影本在卷可憑（保單號碼：０九
    ０二第九九ＰＤ八六０００一號，附於前揭偵查卷第六一頁）。而附卷（同上偵
    卷第七五頁）之「養生樂」產品廣告仿單，其上載明「衛生署檢驗合格0000
    00000」、「本產品投保中央產物保險碼號保單０九０二第九九ＰＤ八六０
    ００一號）」等字樣。由是可見共同被告李傳枝、馮利傑所供扣案之子彈型養生
    樂，係被告所提供銷售，係屬真實可採。被告所供不知子彈型養生樂罐上印有衛
    生處字號之包裝何來，李傳枝未委託伊製造養生樂云云，均難採信。
  (五)扣案之子彈型養生樂，包裝上登載之「衛生處：八六衛四字第八五四００００六
    九號」，係台灣省衛生處核准嘉義縣大明製藥廠之大明血路通丸藥品廣告函號，
    有行政院衛生署中部辦公室八十九年五月一日八九衛署中藥字第０００六九九二
    號函附卷可稽（原審二卷第四三頁），並非「子彈型養生樂」之檢驗或核准製造
    之文號。被告未能提出「子彈型養生樂」經衛生主管機關核准製造之資料以供查
    證，而又否認上開衛生處字號之登載係其所為，自足證「子彈型養生樂」，確未
    經衛生主管機關之檢驗或核准製造，已甚明確。
  (六)查被告印製之「子彈型養生樂」包裝上所載「衛生處：八六衛四字第八五四００
    ００六九號」，形式上雖與目前坊間所見之中西藥核准字號為「衛署藥製字第０
    ０００號」不同但所載衛生處之字號，足以使人誤認該「養生樂」食品，係經衛
    生處檢驗合格或核准製造。而就上開「養生樂」之廣告仿單，載明「衛生署檢驗
    合格000000000號」，亦可證被告在包裝上登載該衛生處字號，係在表
    示「養生樂」食品係經衛生處檢驗合格無疑。按食品之製造、加工或調配，除有
    食品衛生管理法第十一條各款所列情形外，雖非必事先經核准製造，但在食品包
    裝上登載衛生處之字號，使人誤認「養生樂」係經衛生處檢驗合格或核准製造，
    自足以生損害於台灣省衛生處關於食品之管理及消費大眾。
  (七)綜上所，本案事證已臻明確，被告所辯，顯係卸責之詞，殊無足採，犯行洵堪
    認定。
三、查被告係大欣公司負責人，經營食品、飲料等批發買賣業務，有其公司執照影本
    附卷可稽，則其產品包裝之登載，仍為其執行之業務，係屬執行業務之人，乃明
    知為不實之事項，而登載於其業務上作成之文書，並持以行使販賣，足以生損害
    於衛生機關對食品製售之管理及消費大眾，核其所為，係犯刑法第二百十六條、
    第二百十五條之行使業務登載不實文書罪。被告委由不知情之他人登載，係屬間
    接正犯。被告登載業務不實文書後，進而行使，其登載不實文書之低度行為，應
    為行使之高度行為所吸收，不另論罪。公訴人認被告係犯刑法第二百十六條、第
    二百十二條之行使特種文書罪，尚有未洽（形式上非特許之文書），因其社會基
    本事實同一，爰依法變更起訴法條。
四、原審論處被告罪刑，固無不合，惟未論及登載不實部分為間接正犯，又未明確認
    定被告行使登載不實文書之時間及地點；均有未洽。被告上訴意旨執前詞否認犯
    罪，指摘原判決此部分不當，雖無理由，但原判決此部分既有可議，自應將此部
    分撤銷改判。爰審酌被告此前無不良品行，有臺灣高等法院被告全國前案紀錄表
    及刑案資料查註紀錄表可憑，犯罪動機在加強其產品之優越性，及其犯罪後飾詞
    卸責之態度等一切情狀，量處如主文所示之刑，並諭知易科罰金之折算標準。扣
    案登載不實之文書，非違禁物，原審判決已於李傳枝違反醫師法罪刑下宣告沒收
    ，故不再予宣告沒收，併予明。
據上論斷，應依刑事訴訟法第三百六十九條第一項前段、第三百六十四條、第二百九
十九條第一項前段、第三百條、刑法第二百十六條、第二百十五條、第四十一條第一
項、罰金罰鍰提高標準條例第一條前段、第二條，判決如主文。
本案經檢察官陳新慶到庭執行職務。
中    華    民    國     九十一     年       一       月     三十一     日
                              臺灣高等法院高雄分院刑事第五庭
                                  審判長法官  吳水木
                                        法官  趙文淵
                                        法官  洪慶鐘
右正本證明與原本無異。
不得上訴。
                                      書記官  彭筱瑗
中    華    民    國     九十一     年       二       月      四        日
附錄：本判決論罪科刑法條：
刑法第二百十五條
從事業務之人，明知為不實之事項，而登載於其業務上作成之文書，足以生損害於公
眾或他人者，處三年以下有期徒刑、拘役或五百元以下罰金。
刑法第二百十六條
行使第二百十條至第二百十五條之文書者，依偽造、變造文書或登載不實事項或使登
載不實事項之規定處斷。
 Ｆ
